【裁判字號】    97,交聲,2330
【裁判日期】    970902
【裁判案由】    聲明異議
【裁判全文】
臺灣臺中地方法院交通事件裁定        97年度交聲字第2330號
原處分機關  交通部公路總局臺中區監理所臺中市監理站
異  議  人
即受處分人  甲○○
上列受處分人因違反道路交通管理處罰條例案件，對於交通部公
路總局臺中區監理所臺中市監理站於民國九十七年八月十四日所
為之處分（裁監稽違字第裁61－Ｚ00000000號），聲明異議，本
院裁定如下：
    主  文
原處分關於吊扣職業大貨車駕駛執照拾貳個月部分撤銷。
前項撤銷部分，不罰。
    理  由
一、原處分機關略以：異議人即受處分人甲○○（下稱受處分人
    ）於民國九十七年八月十日三時二十一分許，駕駛車牌號碼
    Ｓ二－二二八○號自用小客車於違規地點處，因「酒後駕車
    經警方酒測，測定值○‧三四ＭＧ／Ｌ」之違規，遭內政部
    警政署國道公路警察局第七警察隊快官分隊以公警局交字第
    Ｚ00000000號舉發違反道路交通管理事件通知單依
    法舉發。受處分人於九十七年八月十一日至站繳納罰鍰新臺
    幣（下同）一萬九千五百元，而於九十七年八月十四日再至
    站簽收裁監稽違字第裁六一－Ｚ00000000號裁決書
    同時遞狀異議（依違反「道路交通管理處罰條例」第三十五
    條第一項第一款規定，處吊扣汽車駕駛執照十二個月、施以
    道安講習，於九十七年八月十一日已繳納罰鍰一萬九千五百
    元）等語。
二、聲明異議意旨略以：因警察查驗時本人駕駛之工具為自用小
    客車，但開罰後卻吊扣職業大貨車之駕照，影響原本以貨車
    司機身份之本人無法繼續原本的工作，爰聲明異議等語。
三、按汽車駕駛人飲用酒類或其他類似物後，其吐氣所含酒精濃
    度超過每公升零點二五毫克，不得駕車；駕駛汽車經測試檢
    定酒精濃度超過規定標準者，處新臺幣一萬五千元以上六萬
    元以下罰鍰，並當場移置保管其車輛及吊扣其駕駛執照一年
    ，道路交通安全規則第一百十四條第二款、道路交通管理處
    罰條例第三十五條第一項第一款分別定有明文。復按道路交
    通管理處罰條例第六十八條業於九十四年十二月十四日修正
    ，並自九十五年三月一日施行，依修正前之道路交通管理處
    罰條例第六十八條規定：「汽車駕駛人，因違反本條例及道
    路交通安全規則之規定，受『吊扣或』吊銷駕駛執照處分時
    ，『吊扣或』吊銷其持有各級車類之駕駛執照。」，而修正
    後之道路交通管理處罰條例第六十八條規定：「汽車駕駛人
    ，因違反本條例及道路交通安全規則之規定，受吊銷駕駛執
    照處分時，吊銷其持有各級車類之駕駛執照。」，其立法理
    由略以：「原條文將違法或違規駕駛人所持有各級車輛之駕
    駛執照一併吊扣或吊銷失之過酷，影響人民工作及生活過鉅
    ，爰修正之。」等語，是依通過之修正條文，係將道路交通
    管理處罰條例第六十八條原有條文中之「吊扣或」三字刪除
    ，故受吊扣駕駛執照處分時，不再吊扣其持有各級車類之駕
    駛執照，僅於受吊銷駕駛執照處分時，始吊銷其持有各級車
    類之駕駛執照。
四、經查：
  (一)本件受處分人甲○○於九十七年八月十日三時二十一分許，
    駕駛車牌號碼Ｓ二－二二八○號自用小客車於違規地點處，
    因「酒後駕車經警方酒測，測定值○‧三四ＭＧ／Ｌ」之違
    規，遭內政部警政署國道公路警察局第七警察隊快官分隊以
    公警局交字第Ｚ00000000號舉發違反道路交通管理
    事件通知單依法舉發等情，業據受處分人所不爭執，有受處
    分人之聲明異議狀附卷可稽，並有上揭舉發通知單及原處分
    裁決書各一件附卷可參，其前開違規行為堪以認定。
  (二)惟核受處分人之違規行為係發生於九十七年八月十日，自應
    依修正後之道路交通管理處罰條例第六十八條裁處。且修正
    後道路交通管理處罰條例第六十八條之規定，既將「吊扣」
    等字刪除，是依前開說明，駕駛人受吊扣駕駛執照處分時，
    不再吊扣其持有各級車類之駕駛執照，故原處分機關於作成
    吊扣駕駛執照處分時，應就行為人所應吊扣之駕駛執照種類
    予以限定，始符合依法行政原則。是依前述受處分人依法所
    受之處分應為限制其駕駛自用小客車之權利，而受處分人持
    有之駕駛執照為職業大貨車駕駛執照，且其係以駕駛大貨車
    為業，亦未領有自用小客車駕駛執照，自無從繳交自用小客
    車駕駛執照可供吊扣，若因受處分人無自用小客車駕駛執照
    可供吊扣，而吊扣受處分人之職業大貨車駕駛執照，此舉顯
    然將剝奪受處分人駕駛大貨車之權利，對受處分人之工作權
    造成極大之損害，復與現行之道路交通管理處罰條例第六十
    八條之規定未合，故受處分人此部分異議理由，自屬可採。
  (三)綜上所述，本件受處分人駕駛自用小客車時酒精濃度超過規
    定標準之違規行為，事證明確，足堪認定，惟原處分機關裁
    處吊扣受處分人職業大貨車駕駛執照十二個月之裁罰部分，
    因受處分人本件係駕駛自用小客車違規，且受處分人未領有
    自用小客車駕駛執照，而無從予吊扣；依新修正之道路交通
    管理處罰條例第六十八條規定，尚不得吊扣其現尚有效之其
    他各級駕駛執照，原處分機關未審酌新修正之法律規定，而
    作成吊扣受處分人職業大貨車駕駛執照之處分，即非合法，
    從而，本件異議為有理由，爰撤銷原處分關於吊扣職業大貨
    車駕駛執照十二個月部分，並就撤銷部分改諭知如主文第二
    項所示之處罰。
據上論斷，應依道路交通管理處罰條例第八十七條第二項，道路
交通案件處理辦法第二十條前段之規定，裁定如主文。
中    華    民    國    97    年    9     月     2    日
                        交通法庭法  官  陳  葳
以上正本證明與原本無異。
如不服本裁定，應於送達後五日內，向本院提出抗告狀。
                                書記官  張雅如
中    華    民    國    97    年    9     月     2    日


司法院資訊處製作；財團法人民間司法改革基金會備份。
